臺灣花蓮地方法院民事裁定　　　　　　 100年度監宣字第28號
聲　請　人　戴國禎
相　對　人　鄭德妹
關　係　人　戴美英
上列聲請人對於相對人聲請監護宣告事件，本院裁定如下：
    主  文
宣告鄭德妹（女、民國1年11月29日生、身分證統一編號：
Ｚ000000000號）為受監護宣告之人。
選定戴國禎（男、民國○○年○月○日生、身分證統一編號：
Ｚ000000000號）為受監護宣告人李客敏之監護人。
指定戴美英（女、民國○○年○○月○日生、身分證統一編號：
Ｚ000000000號）為會同開具財產清冊之人。
聲請費用新台幣壹仟元由受監護宣告之人負擔。
    理  由
一、聲請意旨略以：聲請人係相對人鄭德妹之子，因相對人患有
    極重度失智症，經延醫診治仍不見起色，如今已無法處理自
    己生活事務，精神狀況已達不能辨識其意思表示之效果，為
    此爰依法聲請宣告鄭德妹為受監護宣告之人，併選定聲請人
    為受監護宣告之人鄭德妹之監護人、相對人之女戴美英為會
    同開具財產清冊之人等語，並提出戶籍謄本、身心障礙手冊
    、親屬關係系統表、同意書、親屬會議記錄等件為證。
二、按對於因精神障礙或其他心智缺陷，致不能為意思表示或受
    意思表示，或不能辨識其意思表示之效果者，法院得因本人
    、配偶、四親等內之親屬、最近一年有同居事實之其他親屬
    、檢察官、主管機關或社會福利機構之聲請，為監護之宣告
    ，民法第14條第1項定有明文。經查，本院在鑑定人即財團
    法人臺灣基督教門諾會醫院（下稱門諾醫院）醫師周兆平前
    訊問相對人，審驗相對人之心神狀況，相對人對於點呼姓名
    、眼前揮手、輕拍均無反應，參以該院函覆之鑑定報告書略
    以：（一）個人生活史及病史：鄭員於民國89年被發現有高
    血壓，持續於本院心臟科治療，92年起兒子發現她記性逐漸
    變得不好，95年2月27日本院判斷為老人失智症，而後功能
    不斷退化，逐漸無法照顧而需人幫忙清潔身體，亦逐漸無法
    行走而需坐輪椅。5年前起認不出親人，2年前因吞嚥困難靠
    鼻胃管餵食。因無法自主活動，健康狀況愈來愈糟，常因肺
    炎或泌尿道感染而需住院治療。（二）目前社會功能：鄭員
    在家中臥床，無法自行進食需以鼻胃管灌餵食，大小便失禁
    而持續使用尿布，白天不睡覺時無法說話與人互動，口中發
    出無意義之咕嘍聲，持續發呆，無法從事最簡單的休閒娛樂
    ，最基本的生活均需外籍看護照顧。（三）精神狀態檢查：
    鄭員意識清醒，坐在輪椅上。一般外觀整潔，注意力分散，
    無眼神接觸，表情淡漠，無法言語表達意思，口中發出聲響
    卻不是對外界刺激的回應，對他人任何問話或拍打刺激都無
    回應，無法瞭解是否認識家人，思考內容與知覺方面無法測
    知。（四）心理測驗及其他特殊檢查：心理測驗無法施測，
    腦部電腦斷層顯示腦部明顯萎縮，多處腦梗塞，為極重度老
    人失智症。鑑定結果為：鄭員於最近7年老人失智症嚴重，
    每年都在退化中，完全需人照顧，評估屬需他人監護之狀態
    。有本院訊問筆錄1份及門諾醫院100年7月25日基門醫盛字
    第100-0794號函暨所附精神鑑定報告書1件在卷可參。堪認
    相對人鄭德妹因重度失智症，致其不能辨識其意思表示之效
    果。又查聲請人係相對人之子，業有戶籍謄本在卷可考，是
    本件聲請，核與法相符，為有理由，應予准許，爰宣告鄭德
    妹為受監護宣告之人。
三、次按受監護宣告之人應置監護人。又法院為監護之宣告時，
    應依職權就配偶、四親等內之親屬、最近一年有同居事實之
    其他親屬、主管機關、社會福利機構或其他適當之人選定一
    人或數人為監護人，並同時指定會同開具財產清冊之人。法
    院為前項選定及指定前，得命主管機關或社會福利機構進行
    訪視，提出調查報告及建議。監護之聲請人或利害關係人亦
    得提出相關資料或證據，供法院斟酌。又法院選定監護人時
    ，應依受監護宣告之人之最佳利益，優先考量受監護宣告之
    人之意見，審酌一切情狀，並注意下列事項：：一受監護宣
    告之人之身心狀態與生活及財產狀況。二受監護宣告之人與
    其配偶、子女或其他共同生活之人間之情感狀況。三監護人
    之職業、經歷、意見及其與受監護宣告之人之利害關係。四
    法人為監護人時，其事業之種類與內容，法人及其代表人與
    受監護宣告之人之利害關係，民法第1110條、第1111條、第
    1111條之1分別定有明文。經查：聲請人為相對人之子，有
    戶籍謄本在卷可稽。又本院依職權函請花蓮縣政府委託社團
    法人花蓮縣兒童暨家庭關懷協會進行訪視，據函覆略以：94
    年之前相對人皆由住花蓮之長女就近照料，之後聲請人退休
    遷回花蓮，擔任相對人之主要照顧者，目前聲請人與相對人
    同住，住所環境整潔、光線明亮，聲請人特別聘請外籍專職
    照顧相對人，所有支出皆由聲請人與聲請人之妻之退休俸供
    給，生活無虞。未來將維持現狀與相對人同住，並持續聘請
    外傭照料相對人。聲請人家族體系龐大，兒女、手足間感情
    融洽，經常互相聯繫，能於需要時相互照應，能主動協助聲
    請人。本件聲請動機為領取政府補償金事宜，係為家族利益
    考量，聲請人本身生活無虞，領取補償金與否不影響照顧相
    對人之品質，考量聲請人給予相對人之實質照料及經濟狀況
    ，評估聲請人任監護人無明顯不當，建議選定聲請人戴國禎
    為監護人，關係人戴美英為會同開具財產清冊之人等語，有
    該協會100年7月4日花兒家受第1000028號函暨所附個案訪視
    報告1 份在卷可考。本院參酌上揭資料，認聲請人為受監護
    宣告人之子，長期照顧受監護宣告人之生活，且與之手足共
    同照護受監護宣告之人，堪認聲請人之親屬支援系統完善，
    因認聲請人戴國禎擔任監護人，較能符合受監護宣告之人之
    最佳利益，爰選定聲請人戴國禎為受監護宣告人鄭德妹之監
    護人。而關係人戴美英為相對人之胞姊，與受監護宣告人屬
    人倫至親，並經其等親屬會議一致推舉為會同開具財產清冊
    之人，且本身亦有意願擔任，有會議記錄、同意書各1紙附
    卷可查，是本院併指定關係人戴美英為會同開具財產清冊之
    人。又依民法第1113條準用同法第1099條之規定，於監護開
    始時，監護人戴國禎對於受監護宣告人鄭德妹之財產，應會
    同戴美英，於2個月內開具財產清冊，並陳報法院，併此敘
    明。
四、依民事訴訟法第608條第1項裁定如主文。
中    華    民    國    100    年    8    月    5     日
                   家事法庭     法  官  陳雅敏
正本係照原本作成。
如不服本裁定關於選定監護人及指定會同開具財產清冊之人等部
分，應於送達後十日內向本院提出抗告狀，並繳納抗告費新臺幣
1千元；其餘關於宣告監護之部分，不得抗告。
中    華    民    國    100    年    8    月    5     日
                                書記官  唐千惠